臺灣臺南地方法院刑事判決
110年度易字第223號
公  訴  人  臺灣臺南地方檢察署檢察官
被      告  李崑賢




上列被告因誹謗等案件，經檢察官提起公訴（110年度偵字第308
5號），本院判決如下：
    主  文
甲○○犯散布文字圖畫誹謗罪，處拘役貳拾日，如易科罰金，以新
臺幣壹仟元折算壹日。
    事  實
一、甲○○前因細故與代書丁○○發生嫌隙，竟意圖散布於眾，基於
    加重誹謗及誹謗死人之犯意，於民國109年10月21日12時許
    前某時，在不詳地點，製作載有「00-0000000、0000000000
    、台南市○○區○○里0鄰○○街000號、六甲區仁愛街100號豐功
    偉業退休警察蕭水煌（應係「皇」之誤載）偷盜廟香油錢由
    六甲村長洪清益舉發。和對面史家文聘訂婚，推說史女是不
    潔撈女！不給顏面退婚。巧窄（應係「訛詐」之誤載）蓋德
    醫院錢財，使之淪為診所。原住○○街000號，賣了住處，住○○街00號、後遷往民族街，現在買了仁愛街100號居住，養了
    英雄狗造了數起車禍，咬了沈進忠家人沈玉秀，他家門口行
    人害怕經過。到處使人雞飛狗跳的蕭代書」等語，並附載1.
    「0000000（06）」、「（老人駝背拿柺杖與裸女相對之漫
    畫）」及2.「0000000000」、「（裸女抱佛之漫畫）」、「
    我是誰：R125367✗✗✗（身分證字號詳卷）」等文字圖畫後，
    於109年10月21日12時許，騎乘車牌號碼000-000號普通重型
    機車，前往臺南市○○區○○里○○路000號統一超商六甲門市，
    以隨機挑選不特定人之方式，利用上址門市傳真機，傳真上
    開文宣予不知情之黃惠瑜（於同日12時27分許收受傳真），
    足以毀損丁○○、丁○○之亡父蕭水皇之名譽、人格及社會評價
    。嗣經丁○○察覺而報警循線查獲上情。
二、案經丁○○訴由臺南市政府警察局麻豆分局報告臺灣臺南地方
    檢察署檢察官偵查起訴。
    理  由
一、本判決所引用被告以外之人於審判外之言詞或書面陳述，檢
    察官、被告甲○○於言詞辯論終結前均未聲明異議，本院審酌
    上開證據資料製作時之情況，尚無違法不當及證明力明顯過
    低之瑕疵，亦認為以之作為證據應屬適當，依刑事訴訟法第
    159條之5規定，認均有證據能力。另本判決引用之非供述證
    據，均無違反法定程序取得之情形，與待證事實間復具相當
    關聯性，依刑事訴訟法第158條之4反面解釋，均有證據能力
    。
二、訊據被告否認有何加重誹謗及誹謗死人之犯行，辯稱：我是
    要傳真給榮民醫院的榮民之家，是要傳真我的體檢表，這張
    文宣不是我做的、我沒有寫這種東西，不知道是誰傳給黃惠
    瑜等語。經查，
　㈠被告於109年10月21日12時許，騎乘車牌號碼000-000號普通
    重型機車，前往臺南市○○區○○里○○路000號統一超商六甲門
    市，以門市傳真機，傳真上開文宣予黃惠瑜，經黃惠瑜於同
    日12時27分許收受之事實，除據證人即統一超市六甲門市店
    長侯登基於警詢證述：「被告於109年10月21日中午12時20
    分許，至我們7-11超商傳真，住址臺南市○○區○○路000號...
    被告來店裡的時候，只叫我們開傳真機，他自己會使用傳真
    機，不用我們幫他操作」等語（見警卷第39至41頁）、證人
    黃惠瑜於警詢證稱：「109年10月21日中午12時27分，在葛
    利特麵包店收到以六甲區電話00-0000000傳真文件至我店家
    （00-0000000）」等語明確（見警卷第36至38頁）外，且有
    傳真之文宣資料、監視器影像翻拍照片4張及車輛詳細資料
    報表（車牌000-000號機車）1紙在卷可資佐證（見警卷第34
    、46至48頁），亦為被告於警詢所是認，並自承：我是到超
    商拿起電話簿，隨便撥打傳真電話，未指定要傳給什麼人等
    語（見警卷第8至10頁），被告嗣於本院審理時翻異前詞，
    否認有傳真系爭文宣，顯非可採。
　㈡告訴人丁○○於警詢及偵查中指稱：被告在文宣內容誹謗我父
    親退休警察蕭水皇偷盜廟香油錢，因我父親已過世29年，嚴
    重誹謗死者身分，做不實人身攻擊，不雅圖片照片上方留有
    我蕭代書全銜和住家電話、行動電話及我住處住址，用猥褻
    圖片影射我，故意誹謗我的名譽及我過世父親蕭水皇之聲譽
    等語（見警卷第20、23頁，偵卷第21至22頁），且有個人戶
    籍資料（完整姓名）查詢結果1紙附卷可按（見警卷第24頁
    ），被告亦供稱：丁○○的父親已經過世等語（見院卷第333
    頁），且未曾針對系爭文宣內容有何具體、確實之依據提出
    說明。從而，被告於前揭時、地，傳真之文宣內容，具體指
    摘蕭水皇偷盜廟香油錢，並以猥褻圖畫影射告訴人丁○○，其
    所為顯已屬具體指摘蕭水皇、告訴人丁○○之誹謗行為。
　㈢綜上，被告所辯，委無足採，其所犯誹謗及誹謗死人犯行，
    事證明確，應依法論科。
三、被告對於不特定之人所傳真之文宣記載「蕭水煌（應係「皇
    」之誤載）偷盜廟香油錢」具體指述蕭水皇（已歿）竊盜，
    並附「老人駝背拿柺杖與裸女相對之漫畫」、「裸女抱佛之
    漫畫」，其上載有告訴人丁○○之市內電話、行動電話及身分
    證字號，藉此影射告訴人丁○○，此等文字圖畫內容對蕭水皇
    、告訴人丁○○之社會評價產生貶抑與減損。是核被告所為，
    係犯刑法第310條第2項散布文字圖畫誹謗罪及第312條第2項
    之對於已死之人犯誹謗罪。被告以一行為，同時觸犯上開2
    罪名，為想像競合犯，應依刑法第55條前段之規定，從一重
    之散布文字圖畫誹謗罪處斷。
四、爰審酌被告之犯罪動機、手段、對告訴人丁○○及渠亡父蕭水
    皇名譽之影響程度、犯罪後始終否認犯行，並考量被告罹患
    精神病，疑似精神分裂症，有奇美醫院柳營分院診斷證明書
    1紙附卷可稽（見院卷第341頁），兼衡其自陳軍校畢業之教
    育程度，已婚、育有2名子女均已成年，目前無業，由女兒
    扶養（見院卷第338頁）等一切情狀，量處如主文所示之刑
    ，並諭知易科罰金之折算標準。
五、不另為無罪諭知部分：
　　起訴意旨另以：被告於上揭時、地所散布之文宣，其上載有
    ：「六甲里里長、六甲里中正路459巷34弄11號、電話：（0
    6）0000000、0000000000、乙○○」等語之名片及告訴人乙○○
    之個人半身照片1張，足以毀損告訴人乙○○之名譽。因認被
    告所為亦有加重誹謗告訴人乙○○等語。按刑法第310條第2項
    之加重誹謗罪，係以意圖散布文字於眾，而指摘或傳述足以
    毀損他人名譽之事方構成，此觀該條項之規定甚明。告訴人
    乙○○雖指稱：被告是利用我107年競選文宣，變造名片後去
    誹謗丁○○，打算讓別人認為是我本人散布該文宣要去誹謗丁○○，讓大家誤以為里長怎麼會做出這種事情，對我個人的名
    譽傷害很大等語（見警卷第33頁，偵卷第22頁，院卷第50頁
    ），惟依卷附之文宣內容，縱載有告訴人乙○○之名片及半身
    照片，然並未具體指摘或傳述毀損告訴人乙○○名譽之事，且
    告訴人乙○○亦自陳：該文宣並沒有直接誹謗我本人等語（見
    警卷第32至33頁），自無從逕認被告有何加重誹謗告訴人乙○○之犯行，惟公訴意旨認此部分與前開論罪科刑部分具有想
    像競合犯之裁判上一罪關係，爰不另為無罪之諭知。
據上論斷，應依刑事訴訟法第299條第1項前段，刑法第310條第2
項、第312條第2項、第55條前段、第41條第1項前段，刑法施行
法第1條之1第1項，判決如主文。
本案經檢察官莊立鈞提起公訴，檢察官丙○○、甲○○到庭執行職務
中　　華　　民　　國　　110 　年　　10　　月　　13　　日
              刑事第十二庭  法　官　張婉寧
以上正本證明與原本無異。
如不服本判決應於收受本判決後20日內向本院提出上訴書狀，並
應敘述具體理由。其未敘述上訴理由者，應於上訴期間屆滿後20
日內向本院補提理由書狀（均須按他造當事人之人數附繕本）「
切勿逕送上級法院」。 
　　　　　　　　　　　　　 書記官  蔡雅惠
中　　華　　民　　國　　110 　年　　10　　月　　13　　日

附錄論罪科刑法條：
中華民國刑法第310條
意圖散布於眾，而指摘或傳述足以毀損他人名譽之事者，為誹謗
罪，處1年以下有期徒刑、拘役或1萬5千元以下罰金。
散布文字、圖畫犯前項之罪者，處2年以下有期徒刑、拘役或3萬
元以下罰金。
對於所誹謗之事，能證明其為真實者，不罰。但涉於私德而與公
共利益無關者，不在此限。

中華民國刑法第312條
對於已死之人公然侮辱者，處拘役或9千元以下罰金。
對於已死之人犯誹謗罪者，處1年以下有期徒刑、拘役或3萬元以
下罰金。